臺灣臺北地方法院民事判決　　　　　　　　　　　　九十三年度家訴字第一二五號
　　原　　　告　戊○○
　　訴訟代理人　己○○
　　複 代 理人　丁○
　　被　　　告　乙○○○
　　法定代理人　庚○○
　　訴訟代理人　丙○
　　　　　　　　甲○○
當事人間請求確認繼承權存在事件，本院於民國九十三年九月二十九日言詞辯論終結
，判決如下：
  主  文
確認原告就被繼承人鄒崑元（男、民國十三年九月十七日生、民國九十一年三月一日
死亡）之遺產有繼承權存在。
原告其餘之訴駁回。
訴訟費用由被告負擔二分之一，其餘由原告負擔。
  事  實
甲、原告方面：
  一、聲明：
    (一)、確認原告就被繼承人鄒崑元（男、民國十三年九月十七日生、民國九十一年
        三月一日死亡）之遺產有繼承權存在。
  　(二)、被告應給付原告金新台幣（下同）捌拾萬貳仟壹佰肆拾元。
  二、陳述：
  　(一)、被繼承人鄒崑元於民國（下同）九十一年三月一日死亡，未婚無子嗣，在台
        無親屬但與訴外人己○○共同生活生活幾十年，原告係被繼承人之胞妹。
  　(二)、原告為被繼承人鄒崑元之之合法繼承人，已向法院聲明繼承被繼承人之遺產
        ，並經准予備查在案，而原告亦已向被告請領被繼承人之餘額退伍金捌拾
        萬貳仟壹佰肆拾元，竟遭被告拒絕，致原告在法律上之地位有不安之狀態
        存在，此種不安之狀態，能以確認判決將之除去，原告自有即受確認判決之
        法律上利益，為此提起本訴，求為判決如聲明所示。
  三、證據：提出被繼承人除戶謄本、大陸地區親屬關係公證書、委託書、委託書公
      證書、高雄地方法院家事法庭准予備查函、乙○○○函、信函等件為證，並聲
      請傳喚證人己○○。
乙、被告方面：
  一、聲明：駁回原告之訴。
  二、陳述：
　　(一)、本件被告是否為被繼承人鄒崑元妹妹不明，且其申領餘額退伍金，係公法上
        請求權，被告與原告間並無繼承權存在與否之紛爭，原告列乙○○○為被告
        ，似有誤解。
  　(二)、本件為公法上請求權之爭議，原告提起民事訴訟，顯與民事訴訟法第二百四
        十九條第一項第一款之規定有違，請予駁回原告之訴。
  三、證據：提出為證。
  理  由
甲、就確認原告就被繼承人鄒崑元（男、民國十三年九月十七日生、民國九十一年三
    月一日死亡）之遺產有繼承權存在部分：
一、原告起訴主張其係被繼承人鄒崑元之胞妹，被繼承人未婚無子嗣，已於民國（下
    同）九十一年三月一日死亡，在台無親屬，原告為被繼承人鄒崑元之之合法繼承
    人，已向法院聲明繼承被繼承人之遺產，並經准予備查在案，而原告亦已向被告
    請領被繼承人之餘額退伍金，竟遭被告拒絕之事實，已為被告所不爭執，核與證
    人己○○到庭證述情節相符，並有被繼承人除戶謄本、法院家事法庭通知、被告
    函、乙○○○函等件附卷可稽，原告之主張堪信為真實。
二、按確認法律關係之訴，非原告有即受確認判決之法律上利益者，不得提起之；確
    認證書真偽或為法律關係之基礎事實存否之訴，亦同。前項確認法律關係基礎事
    實存否之訴，以原告不能提起他訴訟者為限。民事訴訟法第二百四十七條第一、
    二項分別定有明文。本件原告主張因被告曾否認原告對被繼承人之餘額退伍金有
    繼承權權，顯影響原告對被繼承人之繼承權權益，自屬法律關係發生之基礎事實
    有確認存否必要之問題，因原告私法上之權利有受侵害之危險，而此不妥之狀態
    須以確認判決方式除去，是以原告提起本件確認其就被繼承人之遺產有繼承權存
    在之訴，有即受確認判決之法律上利益。從而，原告據以請求確認原告就被繼承
    人鄒崑元之遺產有繼承權存在，為有理由，應予准許。
乙、被告應給付原告金新台幣（下同）捌拾萬貳仟壹佰肆拾元部分：
    按訴訟事件不屬普通法院之權限者，法院應以裁定駁回之，民事訴訟法第二百四
    十九條第一項第一款定明有文；而民事訴訟制度，原為保護私法上權利而設，撫
    卹金係基於公法關係所生之請求權，既非私法上權利，自不得為民事訴訟之標的
    ，最高法院七十六年台上字第一二０三號判例可資參照。從而，原告以被告拒不
    給付撫卹金為由，依民事訴訟程序向普通法院訴請裁判，顯非法之所許，依首揭
    規定，此部份原告之訴應予駁回。
丙、結論：原告之訴一部有理由，一部無理由，依民事訴訟法第七十九條判決如主文
    。
中　　　華　　　民　　　國　　九十三　　年　　九　　　　月　三十　　　　日
                                          家事庭法  官  彭南元
右正本係照原本作成。
如對本判決上訴，須於判決送達後二十日之不變期間內，向本院提出上訴狀
中　　　華　　　民　　　國　　九十三　　年　　　九　　　月　　三十　　　日
                                                書記官  陳盛吉
